【裁判字號】    97,台上,4783
【裁判日期】    970925
【裁判案由】    強盜
【裁判全文】
最高法院刑事判決            九十七年度台上字第四七八三號
上  訴  人  甲○○
上列上訴人因強盜案件，不服台灣高等法院中華民國九十七年五
月二十七日第二審判決（九十六年度上訴字第四一九一號，起訴
案號：台灣板橋地方法院檢察署八十五年度偵字第一二九Ｏ四號
），提起上訴，本院判決如下：
    主  文
上訴駁回。
    理  由
按刑事訴訟法第三百七十七條規定，上訴於第三審法院，非以判
決違背法令為理由，不得為之。是提起第三審上訴，應以原判決
違背法令為理由，係屬法定要件。如果上訴理由書狀並未依據卷
內訴訟資料，具體指摘原判決不適用何種法則或如何適用不當，
或所指摘原判決違法情事，顯與法律規定得為第三審上訴理由之
違法情形，不相適合時，均應認其上訴為違背法律上之程式，予
以駁回。本件原判決撤銷第一審之科刑判決，改判仍論處上訴人
攜帶兇器竊盜，未遂，因脫免逮捕，當場施以強暴罪刑，已詳敘
所憑證據與認定之理由，並對上訴人所辯如何不足採信，依據卷
內資料予以指駁及說明，從形式上觀察，並無足以影響判決結果
之違法情形存在。上訴意旨略以：原判決對證人丙○○、乙○○
於偵查、第一審之證述，未於審判期日逐一提示並告以要旨，僅
泛言「對於證人即告訴人丙○○之陳述，有何意見？（提示並告
以要旨）」、「對於證人即被害人乙○○之陳述，有何意見？（
提示並告以要旨）」，不足使上訴人適切行使防禦權，為有利辯
明之機會，有應於審判期日調查之證據未予調查之違法；丙○○
、乙○○對被告單一且陳舊口卡照片指認之程序並非適法，原判
決予以採信，有理由矛盾之違誤；檢察官起訴上訴人持螺絲起子
破壞汽車門鎖以竊取皮包，原判決就未起訴之「上訴人待某不詳
人士離去後，隨即持Ｔ型起子一支進入車內物色財物著手行竊」
之不同犯罪事實，自行認定而加以審判，亦於法未合；縱認上訴
人進入丙○○之汽車內「物色財物」，但既未著手「搜取財物」
，即不能依加重竊盜未遂論罪，自亦不能成立加重強盜未遂罪，
原判決混為一談，有適用法則不當之違法云云。惟證據之取捨及
事實之認定，係屬事實審法院自由判斷之職權，此項職權之行使
，倘不違背客觀存在之經驗法則與論理法則，即無違法。本件原
判決依憑丙○○、乙○○對上訴人照片之指認，丙○○、乙○○
之證述，丙○○受傷之病歷與醫院函，證人楊明秀關於HI－四三
一五號汽車為其所有等陳述，上揭汽車之新領牌照登記書與作業
系統查詢認可資料，扣案Τ型起子等證據資料，綜合審酌判斷，
認定上訴人於案發時持Τ型起子著手竊取丙○○汽車內之財物時
，經丙○○、乙○○發現，上訴人謊稱認錯車子欲行離去，為丙
○○拉住欲逮捕送警，上訴人為脫免逮捕，竟對丙○○施強暴，
猛力扯開丙○○之右手，並持Τ型起子刺向丙○○之臉頰，使丙
○○受左頰裂傷約一．五公分、右上臂瘀腫痛等傷害，打鬥中上
訴人遺落Τ型起子在地，旋即逃逸，丙○○等人報警後留在現場
等待警察，上訴人又返回現場欲駕駛其妻楊明秀所有HI－四三一
五號，雷諾十九、灰色之自用小客車離去，為丙○○當場認出追
捕，上訴人仍駕車逃脫，然仍被丙○○扯下置於車後座之皮衣一
件等情，所為論斷，核無違背客觀存在之經驗法則與論理法則，
自屬事實審法院之適法職權行使，不容任意指為違法。丙○○、
乙○○於案發之民國八十五年間指認上訴人口卡照片之程序雖嫌
簡略，然丙○○、乙○○先與行竊者扭打約五、六分鐘，不久行
竊者折返現場，雙方再度照面，為丙○○當場認出追捕，可見丙
○○二人與該行竊者二度見面之時間相距甚短，其記憶、印象應
強烈、深刻，且丙○○、乙○○當場記下行竊並與其搏鬥之男子
所駕駛之汽車車號、車型、顏色、廠牌，經查確與上訴人配偶楊
明秀所有之HI－四三一五號汽車均相符合，則除去丙○○、乙○
○對上訴人照片指認之證據，本件仍應為相同之認定，依刑事訴
訟法第三百八十條之規定，仍不得據為第三審上訴理由。又原審
審判程序筆錄雖祇記載「對於證人即告訴人丙○○之陳述，有何
意見？（提示並告以要旨）」、「對於證人即被害人乙○○之陳
述，有何意見？（提示並告以要旨）」，然第一審法院於審判期
日已將丙○○、乙○○二人在第一審與檢察官偵查時之證言，既
其二人在第一審法院另案即八十五年度訴字第二○九九號審判時
之供述等證據，逐一提示並告以要旨，經被告及其選任辯護人表
示意見，有審判筆錄附卷可稽（見第一審卷第一三七頁至一三八
頁），已使上訴人知悉上揭證據資料之內容，即無礙於被告防禦
權之行使，上訴人自不得執此為第三審上訴理由。再原判決上揭
事實認定，與起訴書所載係上訴人破壞汽車行竊皮包既遂，因脫
免逮捕而施強暴之基本社會事實相同，僅竊盜部分既遂、未遂有
別而已，原審予以裁判，亦無違法可言。其餘上訴意旨，對原判
決究竟如何違背法令，並未依卷內訴訟資料為具體之指摘，徒憑
己意，就屬原審採證認事職權之適法行使，及原判決已經調查說
明事項，任意指摘為違法，或重為單純事實上之爭辯，自不足據
以辨認原判決已具備違背法令之形式要件。綜上所述，應認本件
上訴違背法律上之程式，予以駁回。
據上論結，應依刑事訴訟法第三百九十五條前段，判決如主文。
中    華    民    國  九十七  年    九    月  二十五  日
                      最高法院刑事第十二庭
                          審判長法官  石  木  欽
                                法官  陳  世  淙
                                法官  洪  佳  濱
                                法官  呂  丹  玉
                                法官  段  景  榕
      本件正本證明與原本無異
                                      書  記  官
中    華    民    國  九十七  年    九    月   三十   日
                                                    Ｒ


司法院資訊處製作；財團法人民間司法改革基金會備份。
